臺灣高等法院刑事判決　　　　　　　　　九十一年度上易字第一二三八號
　　上　訴　人
　　即　被　告　乙○○
　　選任辯護人　林月雪
　　　　　　　　江鶴鵬
右上訴人，因傷害案件，不服臺灣板橋地方法院，九十年度訴字第一八六二號，中華
民國九十一年四月十六日第一審判決（起訴案號：台灣板橋地方法院檢察署九十年度
偵字第九七七二號）提起上訴，本院判決如左：
    主      文
原判決撤銷。
乙○○傷害人之身體，處有期徒刑壹年。緩刑參年。
    事      實
一、乙○○與甲○○係鄰居關係，於民國九十年一月二十一日晚上十時、十一時許，
    在臺北縣鶯歌鎮○○路九十五巷七十三號，參加鄰居賴敬仁之結婚喜宴後，乙○
    ○因嫌甲○○酒後鬧事，雙方發生拉扯爭執，賴敬仁見狀趕緊以身體將二人隔開
    ，詎乙○○竟基於普通傷害之故意，出拳毆打甲○○之右眼部，造成甲○○受有
    右眼眼球破裂併右眼玻璃體出血併右眼視網膜剝離之傷害，經赴醫治療後，其右
    眼矯正視力為二十公分處可辨指數（小於零點零貳，尚未完全毀敗）。
二、案經被害人甲○○訴由臺北縣警察局三峽分局報請臺灣板橋地方法院檢察署檢察
    官偵查起訴。
    理      由
一、訊據上訴人即被告乙○○（下稱被告）固坦承：甲○○於右揭時地酒後鬧事，伊
    有拉扯甲○○等情，惟矢口否認有傷害甲○○之犯行，並辯稱：九十年一月二十
    一日，結婚喜宴於晚上九時左右結束，惟甲○○仍留置新郎賴敬仁家中，要求賴
    敬仁之母賴黃富美敬酒，當時甲○○已呈酒醉狀態，卻仍大吵大鬧，賴黃富美即
    央請伊將甲○○扶持返家，但扶持至伊家門口時，告訴人見賴敬仁回家，即拉扯
    伊堅持回新郎家再敬酒，伊無奈隨即與賴敬仁一同返回賴家，雙方敬酒後，賴敬
    仁即上樓，惟甲○○仍在樓下大吵大鬧，並因酒醉致行動東倒西歪，於起身後隨
    即跌倒碰撞到小學生使用之小桌椅，聲響極大，最後賴敬仁下樓察看，伊與賴敬
    仁將告訴人扶起，此時亦無任何異狀，於當晚十一時二十分許，由賴敬仁與賴黃
    富美二人共同將甲○○扶持回家，伊當時未出手毆打甲○○云云。
二、惟查：
  (一)右揭事實，迭據被害人甲○○於警訊時、檢察官偵查中、原審及本院審理時指訴
    綦詳；證人賴敬仁於警訊時證稱：「我知道甲○○與乙○○有拉扯，當時我在甲
    ○○與乙○○中間勸架。」嗣於九十年十一月十三日原審審理時具結證稱：「當
    時告訴人跟被告互相拉扯、叫罵，我看到後就站在他們中間，我面向甲○○阻擋
    他們，他們還在拉扯，甲○○有因此跌倒。」被告於九十一年四月二日原審審理
    時亦自承：「我原來是抓告訴人的手，但是他一直撥開，當時賴敬仁站在中間，
    我後來只是拉他衣服要把他拉回家。」當時賴敬仁既以身體隔在乙○○與甲○○
    之間勸架，顯見乙○○與甲○○間之肢體衝突相當嚴重，則告訴人甲○○指稱被
    告當時出拳打到伊右眼部乙節自非虛構。又甲○○於九十年一月二十二日至長庚
    紀念醫院急診時主訴「昨天被打」，護理記錄為「右眼被打，因此轉診本院」，
    甲○○因遭他人揮拳毆擊或自行跌倒碰撞小學生使用之桌椅等皆有可能造成上開
    傷勢，至於病患本身之疾病依當時診視情形觀察應無可能造成，有長庚紀念醫院
    九十一年一月三日長庚院法字第一二０六號函附卷可考；甲○○至長庚紀念醫
    院急診時，當時尚不確定受傷之嚴重程度，應無可能預先虛構情節以誣陷被告，
    又甲○○陳述受傷之原因攸關醫師判斷如何施以治療，甲○○亦不可能謊報受傷
    過程以延誤治療時機及效果，故告訴人甲○○指訴其所受傷勢係遭被告出拳毆打
    所致，應堪採信。又甲○○於警訊及偵查中時指稱：乙○○係自賴敬仁之背後向
    伊右眼打一拳等情，且賴敬仁陳稱：伊當時已喝醉等語，則賴敬仁未看清楚乙○
    ○如何出拳毆打甲○○，自與常情事理無違，是賴敬仁陳稱伊未看見被告出拳毆
    打甲○○云云，不足為有利於被告之證明。
  (二)證人賴敬仁於九十年六月十三日檢察官訊問時陳稱：「（請問賴敬仁有無見到王
    受傷？及當晚是誰送告訴人回家？）是我跟告訴人兒子送告訴人回家，他兒子跟
    我說，我也有看到。」證人即告訴人之子王忠聖於九十年六月十三日檢察官訊問
    時證稱：「我因接到通知，賴敬仁的鄰居說我父受傷，我便去賴家去接他回來，
    我跟賴一起送我父回家，起先我沒有問他眼睛傷何來，直到家中，他才說是乙○
    ○打的。」嗣於九十一年一月八日原審審理時具結證稱：「（問：案發當天你父
    親如何回家的？）是我跟賴敬仁一起帶我爸爸回家。（問：何時發現告訴人眼睛
    受傷？）回到家後才發現，我有問賴敬仁如何發生，賴說被告跟告訴人吵架，隔
    天睡醒就沒事了。」證人即甲○○之女劉王淑蘋於九十年十二月二十一日原審審
    理時證稱：「當天我弟弟打電話告訴我說我爸爸被人打受傷，我就去賴家，想問
    清楚，過去時，賴敬仁過來跟我說，被告、告訴人吵架，明天睡醒就沒事，賴敬
    仁有說是被告打我爸爸，但沒有說如何毆打，賴敬仁要再繼續說的時候，賴黃富
    美也出來，對我說我爸爸跟告訴人睡醒後就沒事，但後來我回到家看到我爸爸衣
    角都是血，而且眼睛紅腫，原本以為情況不嚴重，到隔天早上才發現傷勢很嚴重
    。」益見告訴人之指訴應非子虛。
  (三)甲○○於九十年一月二十二日至長庚紀念醫院住院診斷結果，其右眼眼球破裂併
    右眼玻璃體出血併右眼視網膜剝離，有該醫院九十年二月九日診斷證明書一份附
    卷可稽。又甲○○於九十年八月十五日至長庚紀念醫院回診時，右眼矯正視力為
    一百公分處可辨指數（小於零點零貳），評估後續進步之空間極小，有長庚紀念
    醫院九十年九月十日長庚院法字第０六六二號函及九十年十一月二十六日長
    庚院法字第一０七七號函各一份附卷可憑。九十一年六月三日之診斷證明則指現
    在右眼矯正視力為二十公分處，可辨手指數，有診斷書可憑。
  (四)證人賴敬仁於九十一年一月八日原審審理時具結證稱：「（問：他們吵架的地方
    有無一張小學生作功課的桌椅？）沒有。那張桌椅放在客廳，他們吵架的地方是
    在餐廳。」則被告空言辯稱：甲○○因酒醉致行動東倒西歪，於起身後隨即跌倒
    碰撞到小學生使用之小桌椅，可能因此撞擊其右眼而受傷云云，不足憑信。
    綜上所述，被告所辯應係畏罪卸責之詞，不足採信。本案事證明確，被告之犯行
    洵堪認定。
三、按刑法第十條第四項第六款之重傷，係指除去同項第一款至第五款之傷害而於身
    體或健康有重大不治或難治之傷害者而言，如毀敗一目或二目之視能，按照該項
    第一款之規定，固屬重傷，假使所傷之目，僅祇視能減衰，並未完全毀敗，縱令
    此種減衰具有不治或難治之情形，仍與第六款所定之內容並不相當，即祇應成立
    普通傷害，不能遽依重傷論科，最高法院著有二十五年上字第四六八０號判例可
    資參照。本件被害人甲○○所受上開傷勢，經治療後右眼矯正視力為二十公分處
    可辨指數（小於零點零貳），評估後續進步之空間極小，已如前述，雖然甲○○
    之視能已嚴重減衰，且已具有不治或難治之情形，惟其視能尚未完全毀敗，於二
    十公分處仍可辨指數，公訴人亦認甲○○所受傷勢未達右眼視覺完全永久喪失機
    能之「毀敗」程度，則依上開判例意旨，僅構成普通傷害結果。又告訴人自陳其
    與被告間無任何仇恨，被告出拳毆打告訴人，乃因不滿告訴人酒後鬧事，事出偶
    然，當時中間尚隔著賴敬仁，被告事後又未繼續追打告訴人，要難認被告自始即
    具有重傷害之犯意，被告應僅具有普通傷害之故意。核被告所為，應係犯刑法第
    二百七十七條第一項之普通傷害罪。公訴人認被告係涉犯刑法第二百七十八條第
    一項之重傷害罪嫌云云，容有未洽，惟其基本社會事實相同，爰依法變更檢察官
    所引應適用之法條。
四、原審變更起訴法條對被告論罪科刑固非無見，惟查：(一)告訴人視能為於二十公分
    處可辨手指數，原判決認定為一百公分處仍可辨指數，核與九十一年六月三日之
    診斷書不付，事實之認定已有欠當，應予更正。(二)被告與告訴人成立和解賠償損
    害，有和解書可稽，此部分原判決未及斟酌難認允洽。被告上訴意旨，否認故意
    傷害，固無可取，然原判決既有可議，自應撤銷改判。審酌被告犯罪之動機、目
    的、手段、犯罪時所受之刺激、被害人所受傷害程度頗為嚴重及被告犯罪後未能
    坦承犯行，仍飾詞圖卸刑責等一切情狀，量處有期徒刑一年。末查被告未曾受有
    期徒刑以上刑之宣告，此有本院被告全國前案紀錄表在卷可稽。被告已賠償告訴
    人新台幣五十一萬二千零九十八元，有和解書附卷可憑，經此科刑教訓，信無再
    犯之虞，本院認所宣告之刑以暫不執行為適當，爰併予諭知緩刑三年用啟自新。
據上論斷，應依刑事訴訟法第三百六十九條第一項前段、第三百六十四條、第二百九
十九條第一項前段、第三百條，刑法第二百七十七條第一項、第七十四條第一款，罰
金罰鍰提高標準條例第一條前段，判決如主文。
本案經檢察官蔡瑞宗到庭執行職務。
中      華      民      國    九十一    年      七      月      十      日
                              臺灣高等法院刑事第十八庭
                                  審判長法  官  吳      敦
                                        法  官  劉  慧  芬
                                        法  官  吳  明  峰
右正本證明與原本無異。
檢察官如不服本判決應於收受送達後十日內向本院提出上訴書狀，其未敘述上訴之理
由者並得於提起上訴後十日內向本院補提理由書（均須按他造當事人之人數附繕本）
。
被告不得上訴。
                                        書記官  李  華  安
中      華      民      國    九十一    年      七      月      十      日
附錄：本案論罪科刑法條全文
刑法第二百七十七條第一項：
傷害人之身體或健康者，處三年以下有期徒刑、拘役或一千元以下罰金。
